【裁判字號】    90,交易,192
【裁判日期】    900815
【裁判案由】    過失傷害
【裁判全文】
臺灣雲林地方法院刑事判決                          九十年度交易字第一九二號
    公  訴  人  臺灣雲林地方法院檢察署檢察官
    被      告  甲○○
右被告因過失傷害案件，經檢察官提起公訴（八十九年度偵字第四六一五號），本院
判決如左：
    主  文
甲○○因過失傷害人，處有期徒刑肆月，如易科罰金，以佰元折算壹日。
    事  實
一、甲○○於民國八十九年四月四日九時四十五分許，駕駛車號Ｃ五－七八一七號自
    用廂型小客車，沿雲林縣西螺鎮往雲林縣莿桐鄉由西向東之方向行駛，行經雲林
    縣西螺鎮○○里○○○路與文昌路之雙向二車道、並劃有分向限制線之交岔路口
    時，當地速限為每小時四十公里，其行車方向號誌為閃光黃燈，駕駛人原應注意
    行車速度，應依標誌規定，不得超速行駛；在劃有分向限制線之路段，不得駛入
    來車之車道內；又閃光黃燈表示「警告」，車輛應減速接近，注意安全，小心通
    過，且依當時晴天、日間有自然光線、路面乾燥、無缺陷、無障礙物、及視距良
    好等客觀環境判斷，亦無不能注意之情事。詎甲○○疏未注意上揭規定，小心駕
    駛謹慎為之，其駕車行經該交岔路口時，竟駛入來車之車道內，且未減速接近，
    仍貿然以時速約四十五公里以上之速度超速行駛，適有未注意車前狀況之廖顯欽
    騎乘車號ＭＨＵ－三０二號重型機車，沿雲林縣西螺鎮○○路由北往南之方向行
    至該處。甲○○見狀已不及煞閃，致其駕駛之自用廂型小客車左側車身、與廖顯
    欽騎乘之機車車頭碰撞，造成廖顯欽人車倒地，受有右側鎖骨骨折、頭部外傷併
    腦震盪、右踝撕裂傷等傷害。
二、案經廖顯欽訴由雲林縣警察局西螺分局報請臺灣雲林地方法院檢察署檢察官偵查
    起訴。
     理  由
一、訊之被告甲○○，對於右揭時地駕車肇事，致廖顯欽受有右側鎖骨骨折、頭部外
    傷併腦震盪、右踝撕裂傷等傷害，坦承不諱，惟辯稱：我由西往東即西螺往莿桐
    之方向行駛，車速約三十公里，對方騎機車手把吊湯麵要送去給人家吃，我要過
    去被他撞到，我的車子司機座旁邊被撞到，對方是機車的車頭撞到我，我的方向
    是閃光黃燈路口，對方是閃光紅燈號誌等語。惟查：（一）被告駕車超速之事實
    ，已據告訴人廖顯欽指訴綦詳，而依道路交通事故調查報告表所附之事故現場圖
    觀之，被告駕駛之小客車，其煞車痕長達十一點六公尺，已經證人乙○○即雲林
    縣警察局西螺分局西螺派出所現場處理之警員證明在案，並有該現場圖可佐，參
    照「一般公路汽車煞車距離、行車速度對照表」對照結果，該路面為瀝青且當天
    路面乾燥，以三年以上之路面換算，其煞車距離十一點六公尺，行車速度應逾每
    小時四十五公里以上，顯見被告當時駕車非但未減速接近，且貿然超速以時速約
    四十五公里以上之速度超速行駛，至明。被告辯稱其行車速度僅約三十公里之情
    ，核與上情不合，應係避重就輕之詞，不足採信。（二）再者，肇事路段，為雙
    向二車道，並劃有分向限制線，已經證人乙○○證述屬實，並有道路交通事故調
    查報告表、及現場照片三幀可稽。從上揭事故現場圖觀之，被告駕駛之車號Ｃ五
    －七八一七號自用廂型小客車，其長達十一點六公尺之煞車痕，從逆向之來車道
    延伸至其停車之車道位置，且煞車痕起點，是從逆向來車道斜向應遵行之車道位
    置，足徵其肇事前係超車、或閃避告訴人之機車、或有逆向停車再行駛而侵入來
    車道之情事。再從本案落土及血跡分佈地點研判，其撞擊點係在對向來車道接近
    劃分向限制線之位置，有該現場圖可按。準此，倘被告駕車遵行其車道而行駛，
    應不致肇事。被告否認超車，並辯稱車速很慢等情，核與常情不符，應係犯後卸
    飾之舉，實無足取。（三）而告訴人廖顯欽因上述車禍，受有右側鎖骨骨折、頭
    部外傷併腦震盪、右踝撕裂傷等傷害，並有診斷證明書可稽。（四）按行車速度
    ，應依標誌規定；在雙向二車道並劃有分向限制線之路段，不得駛入來車之車道
    內；又閃光黃燈表示「警告」，車輛應減速接近，注意安全，小心通過，道路交
    通安全規則第九十三條第一項前段、第九十七條第二款、道路交通標誌標線號誌
    設置規則第二百十一條第一項第一款分別定有明文。本件被告駕車自應注意上開
    規定，小心駕駛謹慎為之，且依當時晴天、日間有自然光線、路面乾燥、無缺陷
    、無障礙物、及視距良好等客觀環境判斷，亦無不能注意之情事。詎甲○○疏未
    注意上揭規定，駕車行經該閃光黃燈之交岔路口時，非但未減速接近，竟貿然超
    速並侵入來車道，致肇事，其行為顯有過失。被告上揭過失行為，與告訴人廖顯
    欽所受之傷害結果間，具有相當因果關係。（五）事證明確，被告犯行堪以認定
    。
二、核被告所為，係犯刑法第二百八十四條第一項前段之過失傷害罪。刑法第四十一
    條有關易科罰金之規定，已經修正並於九十年一月十二日施行，依修正後之刑法
    第四十一條第一項規定：「犯最重本刑為五年以下有期徒刑以下之刑之罪，而受
    六個月以下有期徒刑或拘役之宣告，因身體、教育、職業、家庭之關係或其他正
    當理由，執行顯有困難者，得以一元以上三元以下折算一日，易科罰金。但確因
    不執行所宣告之刑，難收矯正之效，或難以維持法秩序者，不在此限。」本案被
    告行為後，法律已有變更，應適用裁判時之法律，合先敘明。爰審酌被告前未曾
    受有期徒刑以上刑之宣告，有台灣雲林地方法院檢察署刑案資料查註紀錄表、台
    灣高等法院被告全國前案紀錄表可按，其為家庭主婦，因駕車到市場買菜，一時
    疏失肇事，致告訴人廖顯欽受有右側鎖骨骨折、頭部外傷併腦震盪、右踝撕裂傷
    等傷害程度不輕，參酌被告過失程度甚重，告訴人廖顯欽未注意車前狀況，與有
    過失，被告肇事後經本院勸諭和解無果，及其犯後態度等一切情狀，量處如主文
    所示之刑，並諭知易科罰金之折算標準。
據上論斷，應依刑事訴訟法第二百九十九條第一項前段，刑法第二條第一項前段、第
二百八十四條第一項前段、修正後第四十一條第一項前段，罰金罰鍰提高標準條例第
一條前段、第二條，判決如主文。
本案經檢察官黃裕峰到庭執行職務。
中      華      民      國      九十      年      八      月    十五    日
                                        臺灣雲林地方法院刑事第二庭
                                            法  官  林秋火
右正本證明與原本無異。
如不服本判決應於送達後十日內向本院提出上訴狀。（須附繕本）。
                                            書記官  曾玲玲
中      華      民      國      九十      年      八      月    十五    日
中華民國刑法第二百八十四條
 (過失傷害罪)
因過失傷害人者，處六月以下有期徒刑、拘役或五百元以下罰金，致重傷
者，處一年以下有期徒刑、拘役或五百元以下罰金。
從事業務之人，因業務上之過失傷害人者，處一年以下有期徒刑、拘役或
一千元以下罰金，致重傷者，處三年以下有期徒刑、拘役或二千元以下罰
金。


司法院資訊處製作；財團法人民間司法改革基金會備份。
